【裁判字號】    90,上易,1640
【裁判日期】    900731
【裁判案由】    竊佔等
【裁判全文】
臺灣高等法院臺中分院刑事判決                    九十年度上易字第一六四○號
    上  訴  人
    即  自訴人  辛○○
    被      告  丙  ○
                己○○
                癸○○
                庚○○
                甲○○
                丁○○
                戊○○
                壬○○
                乙○○
右上訴人，因被告竊佔等案件，不服臺灣南投地方法院中華民國九十年五月十七日第
一審判決（九十年度自字第一四號），提起上訴，本院判決如左：
    主  文
上訴駁回。
    理  由
一、本件自訴意旨詳如自訴狀所載（如附件）。
二、按駁回自訴之裁定已確定者，非有第二百六十條各款情形之一，不得對於同一案
    件再行自訴；又非犯罪被害人，不得提起自訴。而不得提起自訴而提起者，應諭
    知不受理之判決，刑事訴訟法第三百二十六條第四項、第三百十九條第一項、第
    三百三十四條，分別定有明文。
三、本院經查，上訴人即自訴人辛○○，向原審提起本件自訴被告丙○、己○○、癸○○、庚○○、丁○○、甲○○、戊○○等人共犯右揭自訴狀中所載竊佔、偽造
    文書、詐欺等罪嫌云云，惟查自訴人所指被告丙○等七人上開同一犯罪事實，前
    經自訴人於八十九年二月間具狀向原審提起自訴，於八十九年二月二十四日繫屬
    原審後，經原審於八十九年八月二日裁定駁回自訴，並於八十九年八月十七日確
    定，業經原審法官調取該案卷核閱無訛，並有原審八十九年自字第一四號裁定一
    份附卷可稽。是前開自訴裁定既已確定，而觀諸自訴人於本件自訴狀內並無敘明
    或檢具任何發現新事實或新證據之理由或事證，且乏證據證明有刑事訴訟法第四
    百二十條第一項第一款、第二款、第四款或第五款所定得為再審原因之情形者，
    乃逕行提起本件自訴，即與刑事訴訟法第三百二十六條第四項規定不得提起自訴
    之情形相當。又自訴人辛○○，另認被告乙○○及己○○等三人於八十八年九二
    一地震後竊佔中寮鄉鄉○○段三五一之一地號土地，搭建雙棟合併Ｈ鋼三樓高級
    別墅各乙棟；己○○更竊佔中寮鄉鄉○○段三五一之四地號土地，搭建三棟平房
    等情節。惟查，上開三五一─一地號土地，係庚○○（按係自訴人之兄）、己○○、癸○○所共有，三五一─四地號土地係己○○所有，其所有之時間均在民國
    六十四年、六十七年間，而自訴人辛○○均非上開二筆土地之所有權人或共有人
    之情事，有原審調閱之土地登記謄本二份在卷可稽，縱認被告乙○○、己○○等
    三人確有上開竊佔事實，則本件自訴人既非犯罪被害人，當不得提起自訴，揆諸
    前開法條之規定，自可逕為不受理之判決甚明，是原審以上開理由，判決本件自
    訴不受理，經核尚無不合。
四、自訴人上訴意旨略稱「按犯罪同時侵害國家及個人法益者，其被侵害之個人即得
    提起自訴（參照最高法院二十六年上字第二三三七號判例意旨），被告等以非法
    侵害自訴人繼承權，致受損害。查被告丙○與己○○勾結，拒發耕地放領證明書
    給廖春長，並於民國六十四年盜領廖春長（按係自訴人之父）之印鑑證明、戶籍
    謄本偽造各項證明，趁機共謀瓜分利益奪取自訴人遺產繼承私有農地私吞，因被
    告等之犯行致自訴人財產權益受損害，自得提起自訴，原審法院判決自訴不受理
    ，自有未合，其他上訴理由容後到庭面陳或補提書證」云云，固非無見。但查，
    自訴人就丙○等七人之上開自訴事實，已多次告訴或自訴在案，此有原審卷內之
    判決書等可稽，則原審以同一事實經裁定駁回自訴，非有法定原因，不得再提起
    自訴而判決自訴不受理，洵屬有據。又自訴人就被告乙○○等三人之竊佔自訴，
    經核自訴人並非所有權人，則顯非犯罪被害人，是原審以上開理由判決自訴不受
    理，亦屬正當有據。本件自訴人上開上訴理由，顯難推翻原審判決之基礎，是上
    開上訴難認有理由，爰由本院不經言詞辯論，逕行判決駁回其上訴。
據上論結，應依刑事訴訟法第三百七十二條、第三百六十八條，判決如主文。
中      華      民      國    九十    年      七      月      三十一    日
                                臺灣高等法院臺中分院刑事第二庭
                                      審判長法  官  羅  禮  政
                                            法  官  陳  欣  安
                                            法  官  蔡  聰  明
右正本證明與原本無異。
如不服本判決應於收受送達後十日內向本院提出上訴書狀，其未述上訴之理由者並
得於提起上訴後十日內向本院補提理由書（均須按他造當事人之人數附繕本）。
                                            書記官    瑞  芳
中      華      民      國     九十      年      八       月     一     日
                                                                        Ｆ


司法院資訊處製作；財團法人民間司法改革基金會備份。
